臺灣高等法院刑事裁定　　　　　　　　　 96年度聲字第472號
聲　請　人
即　被　告　甲○○
上列聲請人因誣告案件（本院94年度上更(一) 字第202號），聲請
本院法官及臺灣臺北地方法院檢察署檢察官、臺灣高等法院檢察
署、最高法院檢察署迴避，本院裁定如下：
    主  文
聲請駁回。
    理  由
一、按「聲請推事迴避，應以書狀舉其原因向推事所屬法院為之
    。但於審判期日或受訊問時，得以言詞為之」「聲請迴避之
    原因及前條第二項但書之事實，應釋明之」「推事迴避之聲
    請，由該推事所屬之法院以合議裁定之，其因不足法定人數
    不能合議者，由院長裁定之；如並不能由院長裁定者，由直
    接上級法院裁定之」，刑事訴訟法第20條第1項、第2項及第
    21條第 1項條分別定有明文。本件聲請人因誣告案件，經本
    院以94年度上更(一) 字第202號受理在案，而聲請人聲請「臺
    北地方法院檢察署、臺灣高等法院檢察署及最高法院檢察署
    迴避」，經核顯然不符上開法律明文規定，應予駁回。
二、次按，聲請法官迴避，係當事人就特定法官承辦特定案件，
    認該法官有刑事訴訟法第18條第 1款法官有前（17）條應自
    行迴避情形而不自行迴避，第 2款法官有前（17）條以外情
    形，足認其執行職務有偏頗之虞規定之情形，而向法官所屬
    法院聲請該法官迴避，此觀刑事訴訟法第17條、第18條、第
    20條等規定自明。又所謂「足認其執行職務有偏頗之虞者」
    係指法官與訴訟關係人具有故舊恩怨等關係，其審判恐有不
    公平者，或指以一般通常之人所具有之合理觀點，對於該承
    辦法官能否為公平之裁判，均足產生懷疑，且此種懷疑之發
    生，存有其完全客觀之原因，而非僅出諸當事人自己主觀之
    判斷者，始足當之，最高法院 19年度抗字第285號及79年度
    台抗字第 318號判例可資參照。又當事人如已就該案件有所
    聲明或陳述，除聲請迴避之原因發生在後或知悉在後者外，
    即不得再以同法第 18條第2款之原因聲請迴避，同法第19條
    第2項亦定有明文。經查，
  (一)刑事訴訟法第17條第 8款所謂「推事曾參與前審之裁判應自
    行迴避者」，係指其對於當事人所聲明不服之裁判，曾經參
    與，按其性質，不得再就此項不服案件執行裁判職務而言，
    至推事曾參與第二審之裁判，經上級審發回更審後，再行參
    與，其前後所參與者，均為第二審之裁判，與曾參與當事人
    所不服之第一審裁判，而再參與其不服之第二審裁判者不同
    ，自不在應自行迴避之列（最高法院29年上字第3276號判例
    意旨參照），故就法官參與前審裁判應迴避之規定，僅限於
    上述之類型，法官參與其他非當事人所聲明不服之裁判，不
    在應自行迴避之列。又法官於該管案件為被告者，始應自行
    迴避，不得執行職務，如係另案為被告者，自不在此限。又
    法官曾為該管案件之證人始應自行迴避，如僅係當事人聲請
    傳喚但尚未具結作證，自亦不在此規定之列至明。本件聲請
    人主張本案法官李錦樑、王炳梁乃本院另案90年度上訴字第
    1591號及90年度重附民上字第30號等案件之承審法官，曾德
    水法官為本院另案 86年度抗字第624等案件之承審法官，李
    錦樑法官及曾德水法官為本院另案90年度重附民上字第30號
    、94年度附民上字第14號刑事附帶民事訴訟等案件之被告，
    聲請人另擬聲請傳喚曾德水法官、李錦樑法官及王炳梁法官
    為證人等情，均非上揭刑事訴訟法所定聲請法官迴避之法定
    事由。
  (二)又聲請人前已就本院94年度上更(一) 字第202號誣告案件有所
    聲明及陳述，復經本院諭知言詞辯論終結定期宣判，業由本
    院調閱該案卷宗審核無訛，聲請人既依法有所聲明及陳述，
    亦未能釋明聲請迴避之原因發生或知悉在其聲明及陳述之後
    （聲請人所述事實，均係早已存在之事，並非本院諭知辯論
    終結之後始行發生者），依刑事訴訟法第 19條第2項規定，
    亦不得更行聲請法官迴避。
三、綜上，揆諸前揭刑事訴訟法明文及最高法院判例意旨，聲請
    人聲請本件承審法官、臺北地檢署、臺灣高等法院檢察署及
    最高法院檢察署迴避，均於法不合，不能准許，應裁定駁回
    之。至訴訟上之指揮乃專屬於法院之職權，當事人之主張、
    聲請，在無礙於事實之確認以及法的解釋，適用之範圍下，
    法院得斟酌其請求以為訴訟之進行，但仍不得以此對當事人
    之有利與否，作為其將有不公平裁判之依據，更不得以此訴
    訟之進行與否而謂有偏頗之虞聲請法官迴避，併此指明。
據上論斷，爰依刑事訴訟法第21條第1項，裁定如主文。
中　　華　　民　　國　　96　　年　　3 　　月　　13　　日
                  刑事第三庭  審判長法  官  許國宏
　　　　  　　　　　　　　　        法  官  楊貴志
          　　　　　　　　　　　　　法  官  朱光仁
以上正本證明與原本無異。
如不服本裁定，應於收受送達後五日內向本院提出抗告狀。
                                    書記官  王宜玲
中　　華　　民　　國　　96　　年　　3 　　月　　15　　日
